【裁判字號】    98,審訴,883
【裁判日期】    981120
【裁判案由】    毒品危害防制條例
【裁判全文】
臺灣士林地方法院刑事判決             98年度審訴字第883號
公  訴  人  臺灣士林地方法院檢察署檢察官
被      告  甲○○
上列被告因違反毒品危害防制條例案件，經檢察官提起公訴（98
年度毒偵字第1528號），被告於準備程序中就被訴事實為有罪陳
述，本院合議庭裁定由受命法官獨任改依簡式審判程序審理，並
判決如下：
    主  文
甲○○施用第一級毒品，處有期徒刑玖月。又施用第二級毒品，
處有期徒刑柒月。又共同持有第二級毒品，處有期徒刑肆月，扣
案之第二級毒品甲基安非他命（驗餘淨重參拾肆點參陸公克）沒
收銷燬，包裝該甲基安非他命之空包裝袋壹個沒收。應執行有期
徒刑壹年陸月，扣案之甲基安非他命（驗餘淨重參拾肆點參陸公
克）沒收銷燬，包裝該甲基安非他命之空包裝袋壹個沒收。
    事  實
一、甲○○前於民國96年間，因施用毒品案件，為本院裁定送觀
    察、勒戒後，認無繼續施用毒品之傾向，於96年11月1 日釋
    放出所，並由臺灣士林地方法院檢察署檢察官以96年度毒偵
    字第467 號為不起訴處分確定。又因施用第一級毒品及第二
    級毒品案件，為本院以98年度審訴緝字第3 號判決分別處有
    期徒刑6 月及4 月，應執行有期徒刑6 月，經檢察官上訴，
    為臺灣高等法院以98年度上訴字第2603號駁回上訴而確定（
    尚未執行）。詎其仍不知悛悔，復於前案觀察、勒戒釋放出
    所後5 年內，分別基於施用第一級毒品海洛因及第二級毒品
    甲基安非他命之犯意，先於98年8 月12日某時，在臺北市大
    同區○○○路23號友人住處內，以將甲基安非他命置於吸食
    器內燃燒後吸食其產生煙霧之方式，施用第二級毒品甲基安
    非他命1 次；再於98年8 月16日下午某時，在其位於臺北市
    大同區○○街60號住處內，以將海洛因置於針筒內注射手臂
    之方式，施用第一級毒品海洛因1 次。嗣於98年8 月16日晚
    間某時，受友人徐堉仁（另由檢察官偵查）之委託代為保管
    第二級毒品甲基安非他命1 包（毛重35.59 公克，淨重34.6
    4 公克，取樣0.28公克，驗餘淨重34.36 公克，驗前純質淨
    重33.94 公克），乃基於持有該毒品之犯意聯絡，將該毒品
    藏放於其皮包內，而共同持有上開第二級毒品甲基安非他命
    ，同日晚上10時許，甲○○搭乘徐堉仁所騎駛之車牌號碼DO
    M-775 號輕型機車，途經臺北市大同區○○○路與延平北路
    口時，因神色慌張為警攔檢，當場在甲○○右手查扣上開徐
    堉仁所有之甲基安非他命1 包，並經其同意採集尿液送鑑驗
    ，呈嗎啡、甲基安非他命陽性反應，始悉上情。
二、案經臺北市政府警察局大同分局報告臺灣士林地方法院檢察
    署檢察官偵查起訴。
    理  由
一、上開犯罪事實，業據被告甲○○於警詢、檢察官偵查及本院
    審理中坦承不諱，且其經警採集尿液檢體送驗結果，係呈嗎
    啡、安非他命、甲基安非他命陽性反應等情，有臺灣尖端先
    進生技醫藥股份有限公司98年8 月26日濫用藥物檢驗報告及
    臺北市政府警察局偵辦毒品案件尿液檢體委驗單各1 紙附卷
    可稽；又扣案之晶體經送內政部警政署刑事警察局鑑定，確
    呈甲基安非他命成分（毛重35.59 公克，淨重34.64 公克，
    取樣0.28公克，驗餘淨重34.36 公克，驗前純質淨重33.94
    公克），有該局98年9 月14日刑鑑字第0980114735號鑑定書
    1 份附卷可佐。本件事證明確，被告犯行堪予認定，應依法
    論科。足見被告自白與事實相符，本件事證明確，被告犯行
    洵堪認定，應依法論科。
二、按被告上開持有第二級毒品行為後，毒品危害防制條例第11
    條業於98年5 月5 日由立法院通過修正，於98年5 月20日經
    總統公布，依中央法規標準法第14條規定：「法規特定有施
    行日期，或以命令特定施行日期者，自該特定日起發生效力
    」，因該條例第36條已定有施行日期，故該次修正條文應自
    公布後6 個月施行（參見法務部98年6 月8 日法檢字第0980
    802279號函），即應自98年11月20日起施行生效。該條例修
    正前第11條第2 項、第4 項規定：「持有第二級毒品者，處
    二年以下有期徒刑、拘役或新臺幣三萬元以下罰金。持有毒
    品達一定數量者，加重其刑至二分之一，其標準由行政院定
    之（依行政院轉讓持有毒品加重其刑之數量標準第2 條第1
    項第2 款規定為淨重10公克）」，修正後各該條項則規定「
    持有第二級毒品者，處二年以下有期徒刑、拘役或新臺幣三
    萬元以下罰金。持有第二級毒品純質淨重二十公克以上者，
    處六月以上五年以下有期徒刑，得併科新臺幣七十萬元以下
    罰金」，比較新舊法結果，以舊法對被告有利，則被告所為
    持有第二級毒品甲基安非他命之犯行，應依刑法第2 條第1
    項規定適用上述行為時之舊法規定論處。
三、核被告所為，分別係犯毒品危害防制條例第10條第1 項之施
    用第一級毒品罪、同條第2 項之施用第二級毒品罪及修正前
    毒品危害防制條例第11條第2 項之持有第二級毒品罪（此部
    分業經公訴人於起訴書犯罪事實欄敘及，認已提起公訴，並
    為公訴人於本院審理中更正起訴法條如上。）。被告於施用
    第一、二級毒品前持有之低度行為為施用之高度行為所吸收
    ，均不另論罪。又被告本件持有第二級毒品之數量為淨重34
    .64 公克（毛重35.59 公克，淨重34.64 公克，取樣0.28公
    克，驗餘淨重34.36 公克，驗前純質淨重33.94 公克），已
    達行政院依修正前毒品危害防制條例第11條第4 項規定，於
    93年1 月7 日修正公布「轉讓持有毒品加重其刑之數量標準
    」第2 條第1 項第2 款所規定應加重其刑之標準，應依法加
    重其刑。再被告與徐堉仁於持有上開淨重34.64 公克之第二
    級毒品甲基安非命部分，有犯意聯絡及行為分擔，均為共同
    正犯。另被告所犯上開3 罪，犯意個別，罪名互殊，應分論
    併罰。爰審酌被告曾有施用毒品之前科，且經觀察、勒戒程
    序仍無法戒除，復又觸犯本件施用毒品及持有毒品之犯行，
    顯示其無戒絕之決心，又其施用第一級毒品、第二級毒品之
    次數各為1 次，施用毒品行為係傷害自身健康，最近本院判
    決其另案施用第一級毒品及第二級毒品之刑責分別為有期徒
    刑8 月及6 月，此有臺灣高等法院被告前案紀錄表1 份在卷
    可佐，且被告犯後坦承犯行，態度良好等一切情狀，分別量
    處如主文所示之刑，並定其應執行之刑，以資懲儆，公訴人
    就施用第一級毒品部分求處有期徒刑11月，施用第二級毒品
    部分求處有期徒刑9 月，容有過重，尚難准許。扣案之甲基
    安非他命（驗餘淨重34.36 公克）係查獲之第二級毒品，不
    問是否屬於犯人所有，應依毒品危害防制條例第18條第1 項
    前段諭知沒收銷燬。而包裝上開甲基安非他命之空包裝袋1
    個，為共同被告徐堉仁所有供持有上開第二級毒品犯罪所用
    之物，業據被告供明在卷，依責任共同原則，乃依刑法第38
    條第1 項第2 款規定宣告沒收之。至被告所有用以施用第一
    級毒品海洛因之注射針筒及施用第二級毒品甲基安非他命之
    玻璃球吸食器均未扣案，被告在本院審理中亦供稱業已丟棄
    ，衡情應已滅失，為免將來執行困難，故均不為沒收之宣告
    ，附此敘明。
據上論斷，依刑事訴訟法第273 條之1 第1 項、第299 條第1 項
前段，修正前毒品危害防制條例第11條第4 項、第2 項，毒品危
害防制條例第10條第1 項、第2 項、第18條第1 項前段，刑法第
2 條第1 項前段、第11條、第51條第5 款、第38條第1 項第2 款
，判決如主文。
本案經檢察官江耀民到庭執行職務。
中    華    民    國    98    年    11    月    20    日
                  刑事第一庭法  官  雷雯華
以上正本證明與原本無異。
如不服本判決，應於收受判決後10日內向本院提出上訴書狀，並
應敘述具體理由。其未敘述上訴理由者，應於上訴期間屆滿後20
日內向本院補提理由書 (均須按他造當事人之人數附繕本)「 切
勿逕送上級法院」。
                            書記官  陳麗津
中    華    民    國    98    年    11    月    20    日
附錄本案論罪科刑法條之依據：
毒品危害防制條例第10條
施用第一級毒品者，處 6 月以上 5 年以下有期徒刑。
施用第二級毒品者，處 3 年以下有期徒刑。
修正前毒品危害防制條例第11條
持有第一級毒品者，處 3 年以下有期徒刑、拘役或新臺幣 5 萬
元以下罰金。
持有第二級毒品者，處 2 年以下有期徒刑、拘役或新臺幣 3 萬
元以下罰金。
持有專供製造或施用第一、二級毒品之器具者，處 1 年以下有
期徒刑、拘役或新臺幣 1 萬元以下罰金。
持有毒品達一定數量者，加重其刑至二分之一，其標準由行政院
定之。


司法院資訊處製作；財團法人民間司法改革基金會備份。
